臺灣臺南地方法院交通事件裁定　　　　100年度交聲字第207號
原處分機關　交通部公路總局嘉義區監理所麻豆監理站
異　議　人
即受處分人　曾莠嵋即曾瓊慧
上列受處分人因違反道路交通管理處罰條例案件，對於交通部公
路總局嘉義區監理所麻豆監理站民國100年2月21日所為之裁決處
分（處分案號：麻監裁罰字第裁75-M00000000、75-M00000000號
）聲明異議，本院裁定如下：
    主    文
異議駁回。
    理    由
一、原處分意旨略以：異議人曾莠嵋於民國97年4月21日下午5時
    許，駕駛車牌號碼C8-4308號自小客車（下稱系爭自小客車
    ），由北向南行經臺南市○○區○○路與文賢街口處闖紅燈
    ，經臺南市警察局永康分局（下稱舉發機關）員警以異議人
    有「行經有燈光號誌管制之交岔路口闖紅燈者」為由予以攔
    停，惟異議人竟拒絕停車接受稽查而逃逸，經舉發機關員警
    騎警用巡邏機車跟隨行駛約4公里後，才於大灣三街將異議
    人攔下並製單舉發，異議人當場表示拒絕簽收，舉發機關員
    警遂告知應到案之時、地後，加註異議人拒簽情事於舉發通
    知單上。嗣經原處分機關即交通部公路總局嘉義區監理所麻
    豆監理站以異議人違規事實明確，依道路交通管理處罰條例
    第53條第1項、第60條第1項及違反道路交通管理事件統一裁
    罰基準表之規定，裁處罰鍰新臺幣（下同）4,000元、記違
    規點數3點（闖紅燈部分、麻監裁罰字第裁75-M00000000號
    ），及罰鍰4,500元、記違規點數1點（拒絕停車接受稽查而
    逃逸、麻監裁罰字第裁75-M00000000號）等語。
二、聲明異議意旨略以：異議人於上開時、地駕車行經由綠燈轉
    為黃燈之路口，並無闖紅燈之違規行為，且異議人在行駛中
    由後視鏡看到員警示意停車時，隨即馬上停車，並無逃逸，
    也無員警3度靠近異議人駕駛座之情事，異議人下車出示證
    件後，因覺自身無違規情事，故拒絕簽收舉發單，嗣後向麻
    豆監理站要求出示違規照片或證據亦無下文，為此聲明異議
    ，請求撤銷上開2份裁決書等語。
三、按汽車駕駛人，行經有燈光號誌管制之交岔路口闖紅燈者，
    處1,800元以上5,400元以下罰鍰，並記違規點數3點；汽車
    駕駛人，駕駛汽車有違反本條例之行為，經交通勤務警察或
    依法令執行交通稽查任務人員制止時，不聽制止或拒絕停車
    接受稽查而逃逸者，除按各該條規定處罰外，處3,000元以
    上6,000元以下罰鍰，並記違規點數1點，道路交通管理處罰
    條例第53條第1項、第60條第1項、第63條第1項第1、3款分
    別定有明文。次按交通警員掣單舉發違反道路交通管理處罰
    條例所列之違規事實，本質上為行政處分，係公務員基於職
    務上權力，依法就特定之具體事件所為具公法上效果之單方
    行政行為，基於公務員為公法上行為具有公信力之原則，該
    行政處分當可被推定為真正，其據以依法處分之事實認定亦
    為正確無誤，本此公信原則，乃立法者賦予行政機關制定違
    反道路交通事件統一裁罰標準及處理細則，使執勤警員得當
    機處分（如該細則第23條之規定）以維護交通秩序、安全之
    行政目的。反之，若謂公務員一切行政行為均需預留證據以
    證其實，則國家行政勢必窒礙難行，據此，刑事訴訟法就犯
    罪證據有關之規定中，與屬行政秩序罰之交通違規裁罰本旨
    不合之部分，自不在準用之列，故舉發機關員警本其維護交
    通秩序、安全職責所為之舉發，自應受到合法、正確之推定
    。
四、經查：
  (一)舉發機關以異議人於上開時、地有駕駛系爭自小客車闖紅燈
    及拒絕停車接受稽查而逃逸之違規行為而予以製單舉發，原
    處分機關以異議人有前開違規為由，分別裁處如前述裁罰（
    闖紅燈部分；罰鍰4,000元、記違規點數3點、麻監裁罰字第
    裁75-M00000000號；拒絕停車接受稽查而逃逸部分：罰鍰
    4,50 0元、記違規點數1點、麻監裁罰字第裁75-M00000000
    號）等情，有原處分機關100年2月21日麻監裁罰字第裁75-M
    00000000、75-M00000000號裁決書、舉發機關97年4月21日
    南縣警交字第M00000000、M00000000號舉發通知單各1份在
    卷可稽。
  (二)次查，本件異議人於上開時、地駕駛系爭自小客車闖越紅燈
    及拒絕停車接受稽查而逃逸之行為及舉發情形，業經證人即
    舉發員警陳寶源於100年5月3日本院調查庭中到庭具結證稱
    ：當天我們有兩位員警一起服16-18時巡邏勤務，當時是白
    天，天氣很好，視線良好，我們到第一個巡邏箱彩券行的位
    置，在大灣路上距離該路口（大灣路與文賢街路口）約50公
    尺，我將簽完之巡邏簽章表交給另1位員警時，就看到南北
    向的號誌是紅燈，就注意有沒有人闖紅燈，我站的位置看得
    到該路口大灣路的停止線，此時有台白色自小客車闖越紅燈
    往南行駛，異議人之車輛還未超越我時，我就到路邊把手拿
    起來示意該部車輛停車，我距離異議人之車輛約10-20公尺
    ，當時大灣路是紅燈，沒有其他車輛通過路口，只有異議人
    之車輛闖紅燈開過來，她車速約30-40公里沒有很快，車道
    上只有異議人之車輛與我跟我同事，異議人應該知道我是在
    示意她停車，但她並未停車，我就騎上警用摩托車追趕異議
    人，追趕路線為先右轉大同街後，左轉中灣一街，之後再左
    轉大安街，再左轉大灣三街，過程中我有3次追趕到異議人
    的車輛，騎到她駕駛座的旁邊揮手示意她停車，最後在大灣
    三街，我騎到異議人車輛靠駕駛座的左前方逼她停車，攔停
    後，我叫異議人出示證件，並告知她有在大灣路與文賢街路
    口闖紅燈，且闖紅燈後我示意她停車她未停，我駕車追趕3
    次到駕駛座旁要她停車也未停，所以我要開闖紅燈及不服稽
    查逃逸的罰單，異議人當場有表示她沒有闖紅燈，好像也有
    說她沒有看到我示意停車，異議人拒絕在舉發單上簽名，但
    我當場還是有將舉發單交付給異議人並告知應到案時間及相
    關事項等語綦詳（本院卷第28頁背面至第30頁），參以異議
    人於本院上開調查庭中自承其於通過大灣路與文賢街路口前
    確有看到員警站在路口之右側一情，且其對於證人陳寶源前
    開證述異議人通過前開路口後之行駛路線及異議人最後係於
    大灣三街為警攔停乙節並未爭執，可徵證人陳寶源所為於大
    灣路與文賢街路口親見異議人車輛之行駛狀況及有騎乘警用
    巡邏車追趕異議人之上開證述，並非憑空虛構。
  (三)又異議人雖於本院調查庭中辯稱其通過大灣路與文賢街路口
    時大灣路號誌為綠燈云云，然查異議人於本件聲明異議狀上
    係指稱其通過該路口時是綠燈轉為黃燈之際，此有聲明異議
    狀1份在卷可佐（本院卷第4頁背面），則異議人對於其通過
    系爭路口之號誌情形，前後陳述已有模糊之處，而難認可信
    。再者，異議人雖辯稱員警陳寶源當場未告知有「不停車接
    受稽查而逃逸」之違規及未告知要開此舉發單，且其未收到
    本件2張舉發單云云，然查異議人於上開本院調查庭中對於
    員警陳寶源有當場告知其闖紅燈及當場有開闖紅燈舉發單，
    惟其拒絕在舉發單上簽名一事自承無訛，核與證人陳寶源證
    述其當場有告知異議人闖紅燈之違規及開立舉發單之證詞相
    符，足徵證人陳寶源此部分關於告知違規事由及開立舉發單
    之證述屬實無誤，復酌以證人陳寶源證述係因異議人闖紅燈
    後不停車接受稽查而逃逸，始駕車追趕異議人如上述不短之
    路程後才在大灣三街稽查到異議人一情，則證人陳寶源豈有
    於費力追趕異議人後，僅當場告知異議人闖紅燈之違規而僅
    開立一張闖紅燈之舉發單之理，是證人陳寶源證述有當場告
    知異議人本件2違規事由並一同開單舉發一情，始與事理常
    情相符，故異議人辯稱員警陳寶源當場未告知有「不停車接
    受稽查而逃逸」之違規及未告知要開此舉發單云云，不可採
    信。承前所述，堪認異議人於97年4月21日經員警陳寶源在
    大灣三街當場攔停後，應已明確知悉員警陳寶源所告知之本
    件2違規事由，並拒絕在舉發單上簽名之事實屬實，則證人
    陳寶源證述其有當場交付本件2份舉發單一情，亦非悖於常
    理。又衡以證人陳寶源與異議人間素不相識，亦查無宿怨糾
    葛，應無設詞構陷異議人之必要，且證人陳寶源身為執法人
    員，熟稔刑法偽證罪之規定，實無甘冒7年以下有期徒刑之
    刑事訴追風險，而僅為舉發異議人違反道路交通管理事件違
    規使其僅受罰鍰8,500元及記違規點數等行政裁罰之理。綜
    上所述，足認證人陳寶源前開證詞信而有據，本件異議人確
    有闖紅燈及拒絕停車接受稽查而逃逸之違規行為，且員警陳
    寶源有當場交付本件2份舉發單給異議人等事實，應可認定
    。是異議人前開所辯，均非可採。至異議人請求調閱系爭路
    口於97年4月21日之現場監視器錄影紀錄之部分，本院函請
    臺南市政府警察局永康分局辦理，經該分局函轉屏東縣警察
    局里港分局請員警陳寶源依函辦理，經其函覆：97年4月21
    日之監視錄影畫面早已為系統資料循環覆蓋，已無97年4月
    21日當天之監視錄影紀錄，故無法調閱一情，有屏東縣政府
    警察局里港分局100年5月31日里警交字第1000007620號函1
    份在卷可稽（本院卷第28、29頁），本院無從審酌系爭路口
    97年4月21日之監視錄影資料，附此敘明。
  (四)承上，異議人於上揭時、地有「行經有燈光號誌管制之交岔
    路口闖紅燈」及「拒絕停車接受稽查而逃逸」之違規行為，
    既經本院認定說明如上，則原處分機關就此違規行為裁罰異
    議人前述裁罰（闖紅燈部分；罰鍰4,000元、記違規點數3點
    、麻監裁罰字第裁75-M00000000號；拒絕停車接受稽查而逃
    逸部分：罰鍰4,500元、記違規點數1點、麻監裁罰字第裁75
    -M00000000號），經核於法尚無違誤，異議人之異議並無理
    由，應予駁回。
五、據上論斷，應依道路交通管理處罰條例第87條第2項、道路
    交通事件處理辦法第18條，裁定如主文。
中    華    民    國   100    年    6     月    21    日
                        交通法庭  法  官  黃聖涵
以上正本證明與原本無異。
如不服本裁定，應於收受送達後5日內向本院提出抗告狀。（應
附繕本）
                                  書記官  吳揆滿
中    華    民    國   100    年    6     月    21    日